臺灣臺北地方法院刑事判決　　　　　　　96年度訴字第1056號
公　訴　人　臺灣臺北地方法院檢察署檢察官
被　　　告　丙○○
上列被告因偽造文書等案件，經檢察官提起公訴（96年度調偵字
第481號），本院判決如下：
    主    文
丙○○行使偽造私文書，足以生損害於他人，處有期徒刑捌月，
減為有期徒刑肆月，如易科罰金以新台幣壹仟元折算壹日。
民國玖拾伍年捌月肆日所簽立之股東往來費用收據上偽造之「李
勇逸」署押壹枚沒收。
    犯罪事實
一、丙○○於民國94年間知悉丁○○為負責人之寶企業有限公
    司（起訴書誤載為寶鑫企業有限公司，下稱寶公司）經營
    不善，積欠稅款新台幣（下同）數百萬元，乃與丁○○達成
    協議，由丙○○負責稅款之繳納，丁○○將公司經營權及股
    份轉讓予丙○○，丁○○改為受聘領薪之會計，丁○○乃將
    公司執照、大小章等物品交予丙○○。嗣丙○○無力繳納稅
    款，致無法辦理稅籍變更，竟基於偽造私文書以及意圖為自
    己不法所有之犯意，於95年7月間，在台北市松山區○○○
    路○段28號4樓，向己○○佯稱其係「李勇逸」，負責寶
    公司統籌對外所有事務，邀請己○○出錢投資寶公司等情
    ，因而致己○○陷於錯誤，同意投資寶公司200萬元成為
    股東，己○○先行分3次交付45萬元予丙○○，丙○○復將
    公司執照、大小章交予己○○改組公司為股份有限公司，丙○○並委請甲○○擔任人頭負責人，給予將進梅14萬元，再
    委請戊○○為營業，允以每月支付2萬元予戊○○，丙○○
    並於95年8月4日以「李勇逸」之名義，簽署20萬元收據1紙
    而偽造私文書後，交由己○○收執而行使之，足以生損害於
    「李勇逸」及己○○。嗣丙○○音訊全無，己○○無法聯絡
    丙○○，乃至寶公司詢問實際負責之丁○○，丁○○表示
    不知有己○○入股之事，己○○乃將變更後之公司執照、印
    章交還予丁○○，嗣於95年9月21日己○○覓得丙○○，並
    請丁○○前來對質，看見丙○○之身分證，己○○、丁○○
    才發覺「李勇逸」係丙○○所使用之假名，因而查知上情。
二、案經己○○訴由台北市政府警察局中山分局報告台灣台北地
    方法院檢察署檢察官偵查起訴。
    理    由
一、按被告以外之人於審判外之言詞或書面陳述，除法律有規定
    者外，不得作為證據，刑事訴訟法第159條第1項定有明文；
    復按被告以外之人於偵查中向檢察官所為之陳述，除顯有不
    可信之情況者外，得為證據，同法第159條之1第2項亦有規
    定；另按被告以外之人於審判外之陳述，雖不符前四條之規
    定，而經當事人於審判程序同意作為證據，法院審酌該言詞
    陳述或書面陳述作成時之情況，認為適當者，亦得為證據，
    當事人、代理人或辯護人於法院調查證據時，知有第159條
    第1項不得為證據之情形，而未於言詞辯論終結前聲明異議
    者，視為有前項之同意，同法第159條之5規定甚明。本案據
    以認定被告丙○○犯罪事實之證據，除告訴人己○○及證人
    丁○○於偵查中向檢察官所為之陳述，業經具結且無顯不可
    信之情形存在，依刑事訴訟法第159條之1第2項規定，自具
    備證據能力外；證人己○○於警詢中所為之陳述，雖屬被告
    以外之人於審判外所為之陳述，當事人於言詞辯論終結前均
    未爭執其證據能力，本院審酌該言詞陳述作成之情況，相關
    陳述人均未曾主張非出於任意性或不正取供，足信作成時之
    情況，應無違法或不當情事，因而認為適當，依刑事訴訟法
    第159條之5第2項規定，得為證據。
二、訊據被告丙○○固不否認曾收受己○○所交付之45萬元，且
    以「李勇逸」之名義簽署收據1紙，惟否認有何行使偽造私
    文書與詐欺犯行，辯稱：與己○○談的時候也沒特定說什麼
    名字，但己○○於當時已經知道伊叫什麼名字；「李勇逸」
    的名字伊已經使用了19年，伊在很多公司都有名片，都是用
    這個名字；伊與寶公司有合作關係，係負責找人進來投資
    ，是寶公司的股東戊○○授權給伊；伊有將收受己○○45
    萬其中的14萬元付給寶公司當時的負責人甲○○，其他則
    用在公務上如給付寶公司在台北的房租，另外也支付一些
    費用給授權伊的戊○○，伊個人並沒有用到這些錢；寶公
    司確實有增資900萬元；當時公司的負責人丁○○跟伊約定
    ，寶台北的花費他不負責，由伊跟乙○○負責，這些事情
    ，伊有詳實跟己○○說過；當初伊跟丁○○約定，在台北從
    94 年4月20幾號遷來台北，這邊所有花費由伊統籌，故代表
    寶公司向己○○收錢；伊曾告訴丁○○有收己○○的45萬
    元去作公司改組云云。經查：
(一)被告坦認曾收受丙○○所交付之45萬元，且以「李勇逸」之
    名義簽署20萬之收據1紙，之後與己○○協調同意返還，並
    開立共計45萬元之本票2張及汽車讓渡書作為保證，惟伊並
    未如期返還等事實，業據證人己○○於警詢、偵查以及本院
    審理中證述之情節相符，且有被告於95年8月4日書寫之收據
    影本1紙、本票2張、讓渡證書1紙等證物在卷可稽，足徵被
    告此部分之任意性自白確與事實相符，勘予採信。是被告曾
    收受己○○所交付之45萬元，且以「李勇逸」之名義簽署收
    據1紙之事實堪予認定。
(二)被告於本院96年9月20日準備程序時，自承當時沒有特別向
    己○○說伊的姓名，但有拿上面姓名為「李勇逸」名字的名
    片給己○○；又被告雖於本院96年9月20日準備程序時當庭
    提呈95年9月21日伊與己○○所簽立之和解書，以證明己○○於交付45萬元當時就已經知道伊的真實姓名為丙○○；然
    己○○係於96年8月4日交付45萬予被告，時間上係在上述和
    解書訂立之前，無法據此推證己○○於交付45萬元當時就已
    經知道被告真實姓名為丙○○；且己○○於本院96年10月11
    日審理時具結證稱：「（你當初認識被告時，他自稱他是李
    勇逸？）對。他收據也簽李勇逸的名字。（本來要給他200
    萬，後來只給45萬，就知道有問題？）我給他45萬後，我要
    求要見公司負責人，李勇逸就不見了。不見後，我透過我裡
    面助理張先生去找很多人，把他約出來，約出來在中山北路
    、長春路活動中心才找到他，他不知道我會去，我去了後，
    他人要走，我說不能走，他把我錢拿走後，就沒有後續，我
    去找丁○○，丁○○說不知道這件事情，我說他要把錢還給
    我，他說他沒有錢，我說你至少簽壹張本票，因為公司別人
    不承認是他的，我後來請他拿身分證出來，才知道他的名字
    叫丙○○，他拿45萬後，就避不見面，電話也關機，找不到
    他。（被告簽本票給你，還有讓渡書，上面都是簽丙○○，
    而不是簽李勇逸，那時你知道他叫丙○○嗎？）之前他都是
    用李勇逸跟我說…我總共付了45萬…（讓渡書上面寫丙○○
    ，那時你知道他叫丙○○？）那時找一、二個月找不到，等
    於算逃跑，被張約出來，我們看身分證，才知道他叫丙○○
    ，那時才發現他用假名字騙錢，他之前給我名片，上面寫李
    勇逸。（談事情的時候，被告用何名義？）李勇逸。我找到
    李勇逸時，通知丁○○出來。（看身分證之前都不知道他本
    名？）對。（跟被告見過幾次面？）約四、五次。（他從頭
    到尾都說他是李勇逸？）對。（你說他有給你過名片，後面
    他的名片上面只有李勇逸或是還有括弧丙○○？）沒有，只
    有李勇逸。」等語，另證人丁○○本院96年10月11日審理時
    亦具結證稱：「（談事情時候，被告用何名義？）李勇逸。
    後來他拿出身分證出來，才知道本名。（看身分證之前都不
    知道他本名？）對。（你說他有給你過名片，後面他的名片
    上面只有李勇逸或是還有括弧丙○○？）只有李勇逸。」等
    語，可知被告向丁○○、己○○佯稱投資之時，收取45 萬
    、以「李勇逸」名義簽署收據之時，被告均其本人係以「李
    勇逸」之名義為之，被告並未告知其真實姓名，己○○、丁○○亦以為其姓名為「李勇逸」，且不知被告之真實姓名之
    事實，應可確定，是被告所稱在當時己○○就已知悉其真實
    姓名為丙○○等語，顯非屬實，是被告確有冒用「李勇逸」
    名義向己○○佯稱投資、冒用「李勇逸」名義收取己○○45
    萬元、以及冒用「李勇逸」名義與以「李勇逸」名義簽署收
    據之行為，實已確定。
(三)次查，丁○○於本院審理時具結證稱：「（後來你為何會將
    寶轉給甲○○？）因為我在94年95年初，被別人倒了3000
    多萬，想把公司賣掉，我後來賣給甲○○。（你們全部股東
    都轉讓給他？）對。（你的公司的營業登記證、大小章為何
    在被告手上？）我那時改為股份有限公司，他說自己跑比較
    快，我說好。（這找工商登記就好了？）因為時間很長，速
    度比較慢，後來自己跑。（你交給他的？）我拿給他營業登
    記證還有大小章。（結果有沒有辦成？）有辦成。（股份公
    司後，誰是董事長？）甲○○。（你不是賣給甲○○？）對
    。（你請他幫你辦，變成股份有限公司，董事長、董事是誰
    ，如何決定？）李勇逸介紹的甲○○。（你賣給甲○○真的
    有拿錢嗎或是甲○○只是人頭？）股份有移轉，我沒有拿錢
    。（他是否你與李勇逸另外找的人頭？）是被告找的。甲○○也是人頭。（甲○○你找的或是被告找的？）被告找的。
    （實際上你還是公司經營人？）是。（但是公司負責人已經
    變成甲○○？）對。（甲○○有沒有領薪水？）沒有。」等
    語，證人甲○○亦在本院審理時具結證稱：「（你有擔任寶
    股份有限公司負責人？）對。（如何去擔任這公司負責人
    ？）增資時擔任。（你有沒有拿錢出來？）沒有，只是帳面
    作增資。（誰找你作帳面增資的？）李勇逸。（你根本沒有
    拿錢出來？）是。一毛都沒有。（被告給你什麼好處？）沒
    有。（有沒有給你錢？）那時工廠在楊梅，在台北這個公司
    ，我經常要來回，給我車馬費，14萬。（等於你是公司人頭
    ？）不是人頭。（要不要負責公司營運？）授權是丁○○在
    負責。（你只是掛名的？）沒有出資沒有錯。（你有沒有負
    責營運？）沒有。（你負責整個公司營運或是丁○○擔任營
    運？）丁○○負責營運。」等語，是丁○○雖將股份轉讓給
    甲○○，但甲○○僅是丙○○所找來之人頭股東，並無實際
    出資，丁○○未實際取得股款，因未能移轉，雖負責人改為
    甲○○，惟丁○○仍為寶有公司之實際負責人，此業據丁○○、甲○○於本院審理時結證無訛，而被告僅給戊○○1
    個月2萬元，之後即未再給予，亦據戊○○於審理時結證屬
    實；又雖被告辯稱係經寶公司負責人丁○○之授權始向己○○收取投資寶公司之款項，且有告訴丁○○伊收己○○
    的45萬元去作公司改組等語，然丁○○係因被告允諾解決公
    司數百萬元稅款始同意將公司移轉予被告，並交付大小章以
    供被告辦理公司組織變更，此業據丁○○於本院審理時結證
    屬實，被告對外舉措，自無再告知丁○○之必要，亦難認授
    權被告收取己○○之投資款，更且被告所收投資款，並未繳
    回公司，而為其他使用，又倘係正當募款，何以被告收款後
    即避不見面，益證被告所辯乃屬卸責之詞，不足採信。
(四)綜上所述，被告確有行使偽造私文書及詐欺之犯行，被告前
    開所辯無非係卸責之詞，不足採信。是本件事證明確，被告
    犯行堪以認定，自應依法論科。
二、核被告所為係犯刑法第216條、210條行使偽造私文書罪及第
    339條第1項詐欺取財罪；其偽造署押行為及偽造私文書之行
    為，均被行使之高度行為所吸收，不另論罪。被告因一行為
    而犯上開二罪，為一行為而觸犯數罪名，為想像競合犯，應
    依刑法第55條之規定，從一重罪處斷。爰審酌被告犯後矢口
    否認犯行，飾辭狡辯，未與被害人己○○達成和解，及其犯
    罪之動機、目的、手段等一切情狀，量處如主文所示之刑。
    此外，犯罪在96年4月24日以前者，除本條例另有規定外，
    有期徒刑減其刑期2分之1；依本條例應減刑之罪，未經判決
    確定者，於裁判時，減其宣告刑，依前項規定裁判時，應於
    判決主文同時諭知其宣告刑及減得之刑；犯最重本刑為5年
    以下有期徒刑以下之刑之罪，依本條例規定減為6月以下有
    期徒刑、拘役者，應於為減刑裁判時，併諭知易科罰金折算
    之標準，中華民國96年罪犯減刑條例第2條第1項第3款、第7
    條、第9條分別著有明文，是被告犯罪時間既在上開時間之
    前，自有該條例之適用，而減其宣告刑2分之1，並依刑法第
    41條第1項前段諭知易科罰金之折算標準。被告於95年8月4
    日所簽立之股東往來費用收據上偽造之「李勇逸」署押1枚
    ，不問屬於犯人與否，應依刑法第219條規定沒收之。
三、據上論斷，應依刑事訴訟法第299條第1項前段，刑法第216
    條、第210條、第219條、第339條第1項、第55條、第41條第
    1項前段，刑法施行法第1條之1，中華民國96年罪犯減刑條
    例第2條第1項第3款、第7條、第9條，判決如主文。
本案經檢察官李建論到庭執行職務。
中　　華　　民　　國　　96　　年　　11　　月　　30　　日
             　　 刑事第一庭  審判長法　官　陳興邦
                              　　　法　官　雷淑雯
                                    法　官　蘇嘉豐
以上正本證明與原本無異。
如不服本判決，應於判決送達後10日內向本院提出上訴狀（應抄
附繕本）。告訴人或被害人如對於本判決不服者，應具備理由請
求檢察官上訴，其上訴期間之計算係以檢察官收受判決正本之日
期為準。
                                    書記官　蘇靜紅
中　　華　　民　　國　　96　　年　　11　　月　　30　　日
附錄本案論罪科刑所適用法條全文：
刑法第210條：
偽造、變造私文書，足以生損害於公眾或他人者，處5年以下有
期徒刑。
刑法第216條：
行使第210條至第215條之文書者，依偽造、變造文書或登載不實
事項或使登載不實事項之規定處斷。
刑法第339條第1項：
意圖為自己或第三人不法之所有，以詐術使人將本人或第三人之
物交付者，處5年以下有期徒刑、拘役或科或併科1千元以下罰金
